【裁判字號】    97,易,737
【裁判日期】    970916
【裁判案由】    詐欺
【裁判全文】
臺灣桃園地方法院刑事判決               97年度易字第737號
公  訴  人  臺灣桃園地方法院檢察署檢察官
被      告  甲○○
上列被告因詐欺案件，經檢察官提起公訴（97年度偵字第8314號
）及移送併案審理（臺灣彰化地方法院檢察署97年度偵字第6181
號），被告自白犯罪，本院裁定改依簡式審判程序，判決如下︰
    主  文
甲○○幫助意圖為自己不法之所有，以詐術使人將本人之物交付
，處有期徒刑月，如易科罰金，以新臺幣壹仟元折算壹日。
    事  實
一、甲○○明知申辦金融帳戶使用乃輕而易舉之事，無正當理由
    徵求他人提供金融帳戶者，極易利用該等帳戶為與財產有關
    之犯罪工具，而可預見金融帳戶提供他人使用將幫助他人實
    施詐欺犯罪，惟仍基於縱有人以其金融帳戶實施詐欺犯罪亦
    不違背其本意之幫助犯意，於民國97年1 月29日，在桃園地
    區某處，將其於97年1 月29日向第一商業銀行平鎮分行（以
    下簡稱第一銀行）申請之帳號00000000000 號帳戶之存摺、
    提款卡及密碼，提供予某姓名、年籍不詳綽號「阿雄」之成
    年人（以下簡稱「阿雄」）使用，而該取得甲○○上開第一
    銀行帳戶存摺、金融卡及密碼之人，即與其所屬詐欺集團成
    員基於意圖為自己不法所有之犯意聯絡，於97年2 月19日19
    時許乙○○上網購物時，由某詐欺集團成員以電話聯繫乙○
    ○，要求乙○○至提款機匯款，乙○○不疑有他，遂於97年
    2 月20日15時7 分、同日16時22分、同日16時54分許，以自
    動櫃員機現金存款方式，匯款新臺幣（下同）4,000 元、24
    ,000 元 、30,000元至前述甲○○第一銀行帳戶內，上開款
    項旋即遭詐欺集團成員提領一空，嗣因乙○○發覺有異，報
    警處理，而知悉上情。
二、案經桃園縣政府警察局中壢分局報請臺灣桃園地方法院檢察
    署檢察官偵查起訴暨彰化縣警察局鹿港分局報請臺灣彰化地
    方法院檢察署檢察官偵查後聲請併案審理。
    理  由
一、程序部分：
  (一)本件被告甲○○所犯係死刑、無期徒刑、最輕本刑為3 年以
    上有期徒刑以外之罪，其於準備程序中就被訴事實為有罪之
    陳述，經審判長告知簡式審判程序之旨，並聽取公訴人、被
    告之意見後，依刑事訴訟法第273 條之1 第1 項規定，經本
    院合議庭裁定，由受命法官獨任進行簡式審判程序，並為審
    理判決
  (二)本件認定事實所引用之本件卷內所有卷證資料（包含文書證
    據、物證等證據），並無證據證明係公務員違背法定程序所
    取得，且被告於本院行準備程序、審理程序時就卷內所有之
    卷證資料之證據能力均表示無意見，且卷內之文書證據，亦
    無刑事訴訟法第159 條之4 之顯有不可信之情況與不得作為
    證據之情形，則依刑事訴訟法第159 條之5 之規定，本件認
    定事實所引用之本件卷證所有文書證據、物證等證據，均有
    證據能力，合先敘明。
二、上開犯罪事實，業據被告於本院審理時坦承不諱，並據證人
    乙○○、陳惠貞於警詢中指述明確，復有第一商業銀行交易
    明細表、第一商業銀行平鎮分行97年4 月1 日（97）一平鎮
    字第40號函、第一商業銀行開戶資料、交易明細、第一商業
    銀行平鎮分行97年8 月13日（97）一平鎮字第163 號函各1
    份在卷可稽（見97年度偵字第6181號卷第22頁、第30頁至第
    31頁、97年度偵字第8314號卷第14頁至第15頁、本院卷第10
    頁至第11頁），足見被告前述自白確與事實相符，應堪採信
    。本件事證明確，被告之犯行堪以認定，應依法論科。
三、查金融機構存款帳戶，屬於個人財產權益，其與儲戶存摺、
    提款卡相結合，專屬性、私密性更高，除非本人或與本人具
    密切之關係者，難認有何理由可自由使用私人之存摺及提款
    卡，一般人亦均有應妥善保管上開物件，防止被他人冒用之
    認知。且近來詐欺集團犯案每每利用人頭帳戶為其犯罪工具
    ，若任意提供自己帳戶及其相關物件資料予不明人士使用，
    將有遭他人作為詐欺犯罪時，非正當資金進出之用之不法用
    途，此為具有社會生活經驗之成年人所得認識，本件被告任
    意交付其帳戶資料予不認識之人，即有以己帳戶供他人作為
    詐欺犯罪時使用之未必故意甚明。惟被告僅提供其帳戶之相
    關物件，為他人之詐欺取財犯行提供助力，尚無以自己實施
    詐欺犯罪之意思，而與他人有詐欺犯罪之犯意聯絡，或被告
    有直接參與詐欺犯罪構成要件行為之分擔情事，尚非共同正
    犯。又按刑法上之幫助犯，係對於犯罪與正犯有共同之認識
    ，而以幫助之意思，對於正犯資以助力，而未參與實施犯罪
    之行為者而言（詳最高法院75年度臺上字第1509號、84年度
    臺上字第5998號、第6475號、88年度臺上字第1270號判決均
    同此意旨）；是以，如未參與實施犯罪構成要件之行為，且
    係出於幫助之意思提供助力，即屬幫助犯，而非共同正犯。
    本件被告基於幫助之犯意，提供第一銀行帳戶之存摺、提款
    卡、密碼予「阿雄」及其共犯並即對被害人乙○○施用詐術
    ，使被害人乙○○陷於錯誤而匯款至被告所提供之第一銀行
    帳戶，並由「阿雄」及共犯以被告所提供之提款卡領取款項
    。核被告所為，係犯刑法第30條第1 項、第339 條第1 項詐
    欺取財罪之幫助犯。被告僅係基於幫助詐欺取財之意思，並
    提供該帳戶之存摺、提款卡，並告知密碼，供為詐欺贓款匯
    入、提領之帳戶，係提供詐欺構成要件以外之助力，為詐欺
    取財罪之幫助犯，並依刑法第30條第2 項規定，依法減輕其
    刑。至檢察官移送併案審理（臺灣彰化地方法院檢察署97年
    度偵字第6181號）之部分，因與本件起訴部分，係同一事實
    之關係，故本院自得併予審理，併予明。爰審酌被告提供
    帳戶予他人使用，所為已影響社會正常交易安全，增加被害
    人尋求救濟之困難，並使犯罪之追查趨於複雜，被害人乙○
    ○所受之損失，危害社會治安情節甚鉅，惟念被告於本院審
    理時尚知坦承犯行，顯有悔悟之心等一切情狀，本院認到庭
    實施公訴之檢察官對被告具體求處有期徒刑3 月，要與被告
    之犯行相當，爰依公訴檢察官之具體求型，對被告量處如主
    文所示之刑，併諭知易科罰金之折算標準，以示懲戒。未扣
    案之存摺、提款卡固係被告提供充為幫助該詐欺集團行騙所
    用，惟存摺、提款卡依金融機構與客戶之契約，係由金融機
    構提供予客戶使用，於客戶結清帳戶時須將提款卡繳回，而
    存摺則由金融機構於該存摺註記作廢後，客戶始得留存等情
    觀之，金融機構存摺、提款卡在金融機構未註銷作廢前，其
    所有權仍屬金融機構所有，應無疑義，自不得宣告沒收。
據上論斷，應依刑事訴訟法第273 條之1 第1 項、第299 條第1
項前段，刑法第30條、第339 條第1 項、第41條第1 項前段，刑
法施行法第1 條之1 第1 項、第2 項前段，判決如主文。
本案經檢察官蔡如惠到庭執行職務。
中    華    民    國    97    年    9     月    16    日
                  刑事第四庭  法  官  張淑華
以上正本證明與原本無異
如不服本判決書應於送達後10日內向本院提出上訴狀
                              書記官  鄭嘉惠
中    華    民    國    97    年    9     月    16    日
附錄本案論罪科刑法條
中華民國刑法第339條
（普通詐欺罪）
意圖為自己或第三人不法之所有，以詐術使人將本人或第三人之
物交付者，處5 年以下有期徒刑、拘役或科或併科1 千元以下罰
金。
以前項方法得財產上不法之利益或使第三人得之者，亦同。
前二項之未遂犯罰之。


司法院資訊處製作；財團法人民間司法改革基金會備份。
